臺灣臺南地方法院刑事判決
111年度易字第567號
公  訴  人  臺灣臺南地方檢察署檢察官
被      告  陳啓祥



上列被告因侵占案件，經檢察官提起公訴（111年度偵緝字第204
號），本院判決如下：
    主  文
陳啓祥無罪。
    理  由
一、公訴意旨略以：被告陳啓祥於民國110年4月間，因其所有之
    車牌號碼000-000號普通重型機車（下稱B車）故障，而牽至
    臺南市○○區○○路0段000號被害人曾朝春經營之春宏機車行（
    下稱本案機車行）維修，且向曾朝春無償借用告訴人張世勳
    所有之車牌號碼000-000號普通重型機車（下稱A車），作為
    代步之用，並約定B車修復完畢後須返還上開代步A車。嗣曾
    朝春欲去電告知被告機車已修復完畢，被告竟意圖為自己不
    法之所有，基於侵占之犯意，將A車據為己有，拒不返還、
    亦無法聯繫。嗣張世勳報警處理，始悉上情。因認被告涉犯
    刑法第335條第1項之侵占罪嫌等語。
二、法院認為應科拘役、罰金或應諭知免刑或無罪之案件，被告
    經合法傳喚無正當理由不到庭者，得不待其陳述逕行判決，
    刑事訴訟法第306條定有明文。本案被告經合法傳喚，於本
    院111年11月9日審理期日無正當理由不到庭，有本院送達證
    書2 份、臺南市政府警察局歸仁分局函覆已將送達通知書黏
    貼於門首並拍照存證之函文暨送達證書及照片1份、111年11
    月9日之報到單及審判筆錄各1份在卷可查（本院卷第197至1
    99、207至228頁），爰不待被告到庭陳述，逕行一造辯論判
    決，先予敘明。
三、按犯罪事實應依證據認定之，無證據不得認定犯罪事實；不
    能證明被告犯罪者，應諭知無罪之判決，刑事訟訴法第154
    條第2項、第301條第1項分別定有明文。又認定犯罪事實所
    憑之證據，雖不以直接證據為限，間接證據亦包括在內；然
    而無論直接或間接證據，其為訴訟上之證明，須於通常一般
    之人不致有所懷疑，而得確信其為真實之程度者，始得據為
    有罪之認定，倘其證明尚未達到此一程度，而有合理之懷疑
    存在時，即無從為有罪之認定；且刑事訴訟法第161條第1項
    明定檢察官就被告犯罪事實，應負舉證責任，並指出證明之
    方法，倘其所提出之證據，不足為被告有罪之積極證明，或
    其指出證明之方法，無從說服法院以形成被告有罪之心證，
    基於無罪推定之原則，亦應為被告無罪判決之諭知，最高法
    院76年度台上字第4986號、92年度台上字第128號判決要旨
    可資參照。
四、公訴意旨認被告涉有上開侵占罪嫌，無非係以：㈠被告於偵
    查中之供述、㈡證人即告訴人張世勳於警詢及偵查中之證述
    、㈢A車車輛詳細資料報表及公路監理電子閘門查詢結果各1
    份、㈣證人即被害人曾朝春於警詢及偵查中之證述、㈤B車車
    輛詳細資料報表及公路監理電子閘門查詢結果各1份、㈥臺南
    市政府警察局歸仁分局偵查隊蒐證照片4張、㈦雲林縣警察局
    北港分局111年4月1日雲警港偵字第1110004633號函暨尋獲A
    車之相關資料1份等為其論據。
五、訊據被告固坦承於前揭時、地，將其所有之B車置於本案機
    車行修繕，且尚未將B車自本案機車行取回之事實，惟堅詞
    否認有何侵占之犯行，並辯稱：伊並未自曾朝春處借用及騎
    乘A車，根本無侵占的行為等語。刑法上之侵占罪，須持有
    人變易其原來之持有意思而為不法所有之意思，始能成立，
    是本件爭點厥為：被告究竟有無自曾朝春處取得對A車之占
    有？如有，被告有無易持有為所有之犯行及主觀犯意？
六、經查：
㈠、被告確於110年4月間將其所有之B車置於本案機車行交由曾朝
    春修繕，且迄未將B車領回等情，業據被告於偵查時坦承不
    諱（偵緝卷第35至36頁），核與證人張世勳、曾朝春於警詢
    、偵訊之證述大致相符（警卷第3至9、13至16頁；偵卷第16
    至18頁；偵緝卷第71至72、93至94頁），並有B車車輛詳細
    資料報表、車號查詢機車車籍資料各1紙、B車仍停放於本案
    機車行內之蒐證照片4張等件在卷可稽（警卷第39頁；偵緝
    卷第55、67至69頁），是此部分事實，應堪認定。
㈡、按被害人之為證人，與通常一般第三人之為證人不侔。被害
    人就被害經過所為之陳述，其目的在於使被告受刑事訴追處
    罰，與被告處於絕對相反之立場，其陳述或不免渲染、誇大
    。是被害人縱立於證人地位具結而為指證、陳述，其供述證
    據之證明力仍較與被告無利害關係之一般證人之陳述為薄弱
    。從而，被害人就被害經過之陳述，除須無瑕疵可指，且須
    就其他方面調查又與事實相符，亦即仍應調查其他補強證據
    以擔保其指證、陳述確有相當之真實性，而為通常一般人均
    不致有所懷疑者，始得採為論罪科刑之依據，非謂被害人已
    踐行人證之調查程序，即得恝置其他補強證據不論，逕以其
    指證、陳述作為有罪判決之唯一證據，此有最高法院95年度
    台上字第6017號刑事判決意旨可資參照。查本案證人曾朝春
    、張世勳分別因A車之占有權、所有權遭被告侵害而為本案
    之被害人，其等就被害經過之陳述，除須無瑕疵可指，且應
    有補強證據擔保其等所述之真實性，先予敘明。
㈢、證人曾朝春固於警詢及偵訊時證稱：被告於110年4月間將其
    所有之B車置於伊所經營之本案機車行修繕，伊遂交付張世
    勳送修完畢卻尚未領回之A車供被告於B車修繕期間代步之用
    ，後伊打電話通知被告來取回修繕完成之B車並返還A車時，
    被告電話一直都打不通等語。惟就曾朝春有交付A車予被告
    乙節，迭據被告否認，而證人曾朝春亦無法提出任何契約、
    字據佐證其確有將A車交付予被告，甚於本院請曾朝春提供
    其請求被告返還A車所用之被告電話號碼時，曾朝春亦稱其
    已將被告聯絡方式丟棄等語，有本院公務電話紀錄在卷可佐
    （本院卷第29頁），核與一般人於出借物品時會留下證據或
    謹慎保存借用人聯絡方式以請求返還之常情相異，是證人曾
    朝春究竟有無將A車出借予被告，已非無疑。
㈣、又證人張世勳雖亦於警詢及偵訊證稱：伊將A車送至本案機車
    行修繕，修繕完畢後因暫無足夠修繕費用，而未至本案機車
    行將A車領回，但從未同意曾朝春將A車借予他人使用，後曾
    朝春擅自將A車借予被告，伊多次向曾朝春請求返還A車，經
    曾朝春告知被告未返還A車等語，就證人張世勳證述可悉，
    其並非將A車交付被告之人，而就將A車係交付予被告之部分
    所為證述，均為案發後轉述證人曾朝春所言之陳述，性質上
    為與證人曾朝春指訴範疇具同一性之累積證據，並無法作為
    證人曾朝春有將A車交付予被告之補強證據。從而，本院自
    無從在毫無補強證據之情形，僅憑被害人即證人曾朝春之片
    面指證，遽為不利被告之認定。
㈤、至卷內雖另有被告所有之B車仍停放於本案機車行內之蒐證照
    片4張、A車於雲林縣○○鎮○○路0巷0○0號查獲之照片4張等證
    據，然查獲遭棄置於雲林縣北港鎮之A車上，並無任何跡證
    可證明被告曾持有或騎乘A車；且依常情於機車送修時，機
    車行不會提供其他客人所有之機車作為送修者之代步工具，
    是縱可認被告確將B車送至本案機車行修繕且迄未取回，A車
    亦遭棄置於雲林縣北港鎮，亦僅能證明被告有將B車送修及A
    車遭棄置之事實，而無法證明或以之推論證人曾朝春有將張
    世勳所有之A車交付予被告持有。
七、綜上所述，卷內除證人即被害人曾朝春之證述外，客觀上並
    無任何補強證據足資證明曾朝春確有將A車交付被告持有，
    被告自無從將A車易持有為所有而構成侵占罪。此外，復查
    無其他積極證據足資證明被告有何公訴人所指之犯行，揆諸
    首揭條文及判決意旨，不能證明被告犯罪，依法應諭知無罪
    之判決。
據上論斷，應依刑事訴訟法第301條第1項、第306條，判決如主
文。
本案經檢察官黃慶瑋提起公訴，檢察官陳于文、蔡宜玲到庭執行
職務。
中　　華　　民　　國　　111 　年　　12　　月　　13　　日
　　　　　　　　　刑事第五庭    審判長法　官　陳振謙
　　　　　　　　　
　　　　　　　　　                    法  官  鄭銘仁
　　　　　　　　　
　　　　　　　　　                    法  官  茆怡文
以上正本證明與原本無異。
如不服本判決應於收受本判決後20日內向本院提出上訴書狀，並
應敘述具體理由。其未敘述上訴理由者，應於上訴期間屆滿後20
日內向本院補提理由書狀（均須按他造當事人之人數附繕本）「
切勿逕送上級法院」。 
　　　　　　　　　　　　　　　　　   書記官　薛雯庭
中　　華　　民　　國　　111 　年　　12　　月　　13　　日